【裁判字號】    89,交訴,147
【裁判日期】    900511
【裁判案由】    公共危險
【裁判全文】
臺灣臺中地方法院刑事判決                        八十九年度交訴字第一四七號
    公  訴  人  臺灣台中地方法院檢察署檢察官
    被      告  甲○○
右列被告因公共危險等案件，經檢察官提起公訴 (八十九年度偵字第一三二八五號）
，本院判決如左：
    主  文
甲○○駕駛動力交通工具肇事，致人傷害而逃逸，處有期徒刑拾月。
被訴過失傷害部分，公訴不受理。
    事  實
一、甲○○於民國八十九年三月二十八日凌晨一時四十五分許，駕駛案外人陳美玲所
    有之車牌號碼Ｍ七─一六一九號自小客車，沿台中市○○路由西往東方向行駛，
    途經大雅路、忠明路與進化北路交岔路口欲左轉進化北路時，因超速且闖越紅燈
    之疏失，致前車頭猛烈撞擊沿忠明路由南往北方向綠燈直行進入前揭交岔路口，
    由丙○○駕駛其母賴何月雲所有之車牌號碼Ａ八─五０六七號自小客車之左側車
    身，使丙○○因而連人帶車再撞至大雅路與進化北路口之安全島上，方始停止，
    造成丙○○受有頭部外傷併頭暈嘔吐及前額裂傷長約二公分等傷害 (涉犯過失傷
    害部分，業於告訴前，依鄉鎮市調解條例調解成立並經法院核定，不得再行告訴
    )，甲○○於肇事後非但未報警救護，並留於現場等候處理，反竟不顧丙○○安
    危，即迅速駕車逃逸。嗣經警方據報前往現場處理，依甲○○所駕駛自小客車掉
    落之車牌查得甲○○身分後，由警方通知甲○○於八十九年三月三十日到案說明
    ，始獲悉上情。
二、案經丙○○委請沈朝江律師訴由台灣台中地方法院檢察署檢察官偵查起訴。
    理  由
甲、有罪部分：
一、訊據被告甲○○固不否認於右揭時地駕車肇事致告訴人丙○○受傷且未留在現場
    而離去之事實，核與告訴人指述情節除肇事原因及是否肇事逃逸外大致相符，並
    經目擊證人乙○○、證人即至現場處理之警員張文瑞、廖志文分別於警訊及本院
    審理時證述明確，復有警繪肇事現場草圖影本、道路交通事故調查報告表各一件
    、現場暨車損相片十一幀可資佐證，而告訴人因本件車禍受有如事實欄所示之傷
    害，亦有財團法人私立中國醫藥學院附設醫院診斷證明書一紙在卷可憑。被告雖
    矢口否認有何肇事逃逸之犯行，辯稱：伊於車禍後並未見到肇事車輛留於現場，
    當時以為告訴人業已逃跑，乃往前追趕但未追獲，伊乃於一小時內返回，但未見
    到告訴人亦無車輛在現場云云。惟查：告訴人所駕駛之自小客車與被告發生碰撞
    後，係連人帶車再撞上並停止於大雅路與進化北路口之安全島上，業據告訴人陳
    明，並經證人乙○○、張文瑞、廖志文分別證述屬實，復有現場暨車損相片可資
    佐證，而參諸卷附相片所示，告訴人所駕駛自小客車左側車門遭撞擊後嚴重凹陷
    受損，顯見撞擊力道頗大；且該自小客車橫停於大雅路與進化北路口之安全島上
    ，停留位置非常明顯，稍加注意，即可輕易發現，則與告訴人所駕駛自小客車發
    生猛烈撞擊之被告，斷無可能誤認告訴人車禍後駕車逃逸，而前去追趕。再者，
    證人張文瑞於本院九十年三月三十日訊問時證稱：「我接到通知一直到現場大約
    廿分鐘，從報案到我接獲通知約五分鐘左右，我到現場時告訴人已經送醫了，我
    到現場時只有告訴人的車子卡在安全島上，我們在現場處理約半個小時左右，我
    們要走的時候車子還沒有拖走」等語；證人即告訴人之父賴豐義於本院同日訊問
    時證稱：「(問：何時離開現場？)警察離去時約半個鐘頭我才離開現場，本來
    是拖吊車要來載，我們不讓他們載，我們後來是找豐田公司的車子來載」等語，
    則依上開證人之證詞，告訴人所駕駛之自小客車於案發後迄警方前來處理直至拖
    吊離開現場，相隔超逾一小時二十五分鐘，如被告確曾於肇事相隔約一小時內後
    重返現場，豈有未見告訴人所駕駛之車輛或處理人員在場之理，顯見被告所辯，
    應屬虛妄杜撰之詞，不足採信。而被告既已知悉其駕駛之自小客車強力撞擊告訴
    人所駕駛之自小客車，告訴人並因而連人帶車再撞至交路口之安全島上，衡情理
    應知悉駕駛車輛之告訴人有受傷之可能，並應下車查看及詢問告訴人之情況，被
    告竟逕自駕車離去，被告應有駕車肇事致告訴人受傷而逃逸之意圖無疑。因而事
    證明確，被告犯行堪以認定，應予依法論科。
二、被告駕車肇事致告訴人受傷後逃逸，核其所為，係犯刑法第一百八十五條之四之
    肇事逃逸罪。被告於犯罪後雖曾與告訴人達成和解，同意賠償告訴人新台幣二十
    五萬元之損害，然未依照調解條件履行，迄今分文未付，業據被告及告訴人分別
    陳明，並有臺中市北屯區調解委員會八十九年度刑調字第九八號調解書在卷可稽
    。爰審酌被告肇事後非但未報警救護，反棄告訴人於不顧，其惡行甚重，應予非
    難；兼衡及告訴人所受傷害尚輕，被告犯行所生危害非重，惟被告雖於犯罪後與
    告訴人達成調解，但未依調解條件履行且未能坦承犯行，犯後態度不佳等一切情
    狀，量處如主文所示之刑，以示懲儆。
乙、不受理部分：
一、公訴意旨另以：被告於八十九年三月二十八日凌晨，駕駛車牌號碼Ｍ７─一六一
    九號自小客車，沿台中市○○路，由西往東方向行駛，於同日凌晨一時四十五分
    許，途經大雅路與忠明路口時，原應注意行車速度，在市區道路不得超過四十公
    里；汽車行駛時，駕駛人應注意車前人車狀況，並隨時採取必要安全措施；及汽
    車行駛至交岔路口時，應遵守燈光號誌行進。而依當時之天候、路況均良好之情
    形，又無不能注意之情事，竟疏於注意，猶以時速六十公里以上之快速前進，而
    未注意車前狀況，並闖越紅燈，致於上開路口，以車頭猛撞由告訴人所駕駛斯時
    正沿忠明路，由南往北方向行駛，並依燈光號誌綠燈直行之車號Ａ８─五０六七
    號自小客車之左側車身，使告訴人因此撞及而人連車再撞至大雅路與進化北路口
    之安全島上，方始停止，並受有頭部外傷併頭暈嘔吐及前額裂傷等傷害，因認被
    告另犯有刑法第二百八十四條第一項前段之過失傷害罪等語。
二、按刑法第二百八十四條第一項前段之過失傷害罪，依同法第二百八十七條規定，
    須告訴乃論；又告訴乃論之罪，未經告訴者，應依刑事訴訟法第三百零三條第三
    款規定諭知不受理之判決，所謂未經告訴，包括不得告訴及未經合法告訴之情形
    在內 (最高法院八十二年度台非字第二三一號判決意旨參照)。次按依鄉鎮市調
    解條例所為之調解經法院核定後，當事人就該事件不得再行起訴、告訴或自訴，
    亦為鄉鎮市調解條例第二十四條第一項所明定。
三、本件被告就前揭過失傷害之告訴乃論案件，曾於提出告訴前之八十九年六月七日
    ，業經臺中市北屯區調解委員會調解成立，於調解書第四點載明「聲請人 (即告
    訴人)同意．．．不追究對造人 (即被告)之刑責」等語，有臺中市北屯區調解委
    員會八十九年度刑調字第九八號調解書在卷可稽，該調解書並於同年六月二十一
    日經本院民事庭以八十九年度核字第一五七五號審核，准予核定在案，是在本院
    核定後，告訴人業已喪失告訴權，就該案件不得再行告訴。而告訴人係於八十九
    年七月二十七日，始具狀就被告涉犯過失傷害部分向臺灣台中地方法院檢察署檢
    察官提出告訴，有該檢察署收發室收狀章可查，則告訴人該部分之告訴顯不合法
    。揆諸前揭說明，爰依刑事訴訟法第三百零三條第三款規定，就被告涉犯過失傷
    害部分諭知不受理之判決。
丙、據上論斷，應依刑事訴訟法第二百九十九條第一項前段、第三百零三條第三款，
    刑法第一百八十五條之四，判決如主文。
中      華      民      國      九十      年       五     月    十一    日
                                    臺灣臺中地方法院交通法庭
                                        法  官  劉長宜
右正本證明與原本無異。
如不服本判決，應於判決送達後十日內向本院提出上訴狀( 應附繕本 )，上訴於臺灣
高等法院臺中分院。
                                        書記官
中      華      民      國      九十      年      五      月    十四    日
刑法第一百八十五條之四：
中華民國刑法第一百八十五條之四
駕駛動力交通工具肇事，致人死傷而逃逸者，處六月以上五年以下有期徒刑。


司法院資訊處製作；財團法人民間司法改革基金會備份。
